【裁判字號】    88,訴,973
【裁判日期】    890103
【裁判案由】    偽造有價證券等
【裁判全文】
臺灣臺南地方法院刑事判決                          八十八年度訴字第九七三號
    公  訴  人  臺灣台南地方法院檢察署檢察官
    被      告  丁○○
    指定辯護人  本院公設辯護人乙○○
右列被告因偽造有價證券等案件，經檢察官提起公訴 (八十八年度偵字第八八三七號
)，本院判決如左：
    主  文
丁○○意圖供行使之用，而偽造有價證券，處有期徒刑參年捌月。又意圖為自己不法
之所有，而侵占遺失物，處罰金肆佰元。
偽造之支票陸紙（票號ＢＨ0000000號、ＢＨ0000000號、ＢＡ000
0000號、ＡＬ0000000號、ＡＬ0000000號、ＢＡ0000000
號）均沒收。
    事  實
一、丁○○於民國（下同）八十七年底，在台南縣安定鄉拾獲不詳姓名之人遺失之「
    陳添福」印章一枚，意圖為自己不法之所有將之侵占入己。其另又意圖為自己不
    法之所有，於八十八年三月五日左右，在台南市○○路○段三七四號之五丙○○
    住處，於聊天時乘丙○○不注意之際，打開客廳桌子抽屜，竊取空白支票十二紙
    （票號ＡＬ0000000、ＡＬ0000000、ＡＬ0000000、ＢＡ
    0000000、ＢＡ0000000、ＢＡ0000000、ＢＡ00000
    00、ＢＡ0000000、ＢＨ0000000，ＢＨ0000000號等）
    ，得手後，迅速逃離。嗣丁○○因其經營公司被倒債急須款項支付貨款，遂基於
    概括之犯意，意圖供行使之用，於八十八年三月初，在前開住處，在上開支票中
    之四紙支票上（ＢＡ0000000、ＢＡ0000000號等），連續盜蓋上
    開其所侵占之「陳添福」印章，填寫金額為新台幣（下同）二萬五千元至四萬七
    千元不等（二張票號不詳支票金額均為二萬五千元、票號ＢＡ0000000號
    支票金額三萬七千四百十九元、票號ＢＡ0000000號支票金額四萬七千元
    ），日期為八十八年四月五至五月三十一日，持向不知情之甲○○調借現金，使
    甲○○陷於錯誤，陸續交付十三萬四千四百十九元，供其支付貨款，其中票號Ｂ
    Ａ0000000號支票經甲○○於同年五月三十一日持之存入台南區中小企業
    銀行安和分行提示付款，因上開支票早已為丙○○向銀行掛失止付而遭退票，甲○○始悉上情。
二、案經台南市警察局第三分局報請台灣台南地方法院檢察署檢察官偵查起訴。
    理  由
一、訊據被告丁○○固坦承前開侵占他人遺失印章持以盜蓋於丙○○所有前開四紙支
    票上，並持之向甲○○調借現金達十三萬餘元之事實，惟矢口否認有何竊盜犯行
    ，辯稱前開十二紙支票係伊拾獲，並非自丙○○家中竊得，拾獲支票時間已不記
    得云云。惟查，右揭事實，業據被告迭於警、偵訊中及本院第一次審判期日坦承
    不諱，並有經剪下之支票票號欄部分五紙、支票影本二紙、票據掛失止付通知書
    、遺失票據申報書、掛失止付票據提示人資料查報表及退票理由單各一紙附卷可
    稽，並經證人甲○○證述綦詳，證人丙○○亦到庭證稱八十八年三月五日左右被
    告曾至其店內，嗣伊由監視錄影機拍攝到竊取支票者之背影，伊認係被告，遂至
    被告家中，被告承認支票係伊竊取，並將十一紙支票票號剪下交還予伊等語（見
    本院八十八年十二月十日訊問筆錄）。衡情前開十二紙支票若係被告拾獲，豈有
    於警、偵訊中及本院第一次審理時均供稱前開支票係竊自丙○○處，並就竊盜情
    節供述明確，至本院第二次審判期日始翻異前詞，改稱支票係拾獲，然就拾獲陳
    添福印章之時間地點記憶甚詳，而就拾獲支票時間地點無法回答之理？綜上觀之
    ，被告丁○○所辯顯為避就之詞，尚難採信。本件事證明確，被告犯行堪以認定
    。
二、被告意圖為自己不法之所有，而竊取他人之空白支票，並進而以其先前拾得之「
    「陳添福」印章偽造支票，復持該偽造支票向他人調借現款，詐取現金，核其所
    為，係犯刑法第三百二十條第一項之竊盜罪、刑法三百三十七條侵占遺失物罪及
    刑法第二百零一條第一項之偽造有價證券罪。又被害人甲○○既將被告行使之偽
    造支票提示，足徵被告行使偽造之有價證券行為並非供作擔保或新債清償而借款
    ，其行使偽造有價證券行為本含有詐欺性質，不另論以詐欺取財罪，公訴意旨認
    被告前開行使偽造有價證券行為另涉犯詐詐罪，尚有未洽。又被告盜用印章為偽
    造有價證券之部分行為，另行使偽造有價證券之輕度行為為偽造有價證券之重度
    行為所吸收，均不另論罪。被告所犯上開竊盜及偽造有價證券二罪間，有方法結
    果之牽連關係，應依刑法第五十五條之規定，應從較重之偽造有價證券罪處斷。
    被告連續偽造前開四張支票，時間緊接，方法相同，顯係基於概括犯意為之，為
    連續犯，應依刑法第五十六條之規定，加重其刑。被告所犯侵占遺失物與偽造有
    價證券罪之犯意各別，行為互異，應予分論併罰。爰審酌被告等素行、犯罪之動
    機、目的、手段及所造成危害、所得利益、已返還調借款項予被害人甲○○及其
    犯罪後不知悔改，猶飾詞狡卸，態度惡劣等一切情狀，量處如主文所示之刑，以
    資懲儆。又偽造之六紙支票票號ＢＨ0000000號、ＢＨ0000000號
    、ＢＡ0000000號、ＡＬ0000000號、ＡＬ0000000號、Ｂ
    Ａ0000000號，應依法宣告沒收，又其餘偽造之支票，業經滅失，此為被
    害人丙○○陳明在卷，爰不另為沒收之諭知，附此敘明。
據上論斷，應依刑事訴訟法第二百九十九條第一項前段，刑法第二百零一條第一項、
第二百零五條、第三百二十條第一項、第三百三十七條、第五十五條，罰金罰鍰提高
標準條例第一條前段、第二條，判決如主文。
中    華    民    國      八十九      年      一      月      三      日
                                  臺灣臺南地方法院刑事第三庭
                                          法  官
右正本證明與原本無異。
如不服本判決，應於判決送達後十日內，向本院提出上訴狀。
                         書記官
中    華    民    國      八十        年              月              日


司法院資訊處製作；財團法人民間司法改革基金會備份。
